臺灣屏東地方法院刑事判決　　　　　　　99年度訴字第1458號
公　訴　人　臺灣屏東地方法院檢察署檢察官
被　　　告　陳志賢
上列被告因違反毒品危害防制條例案件，經檢察官提起公訴（99
年度毒偵字第1575號），因被告於準備程序中就被訴事實為有罪
之陳述，經告知簡式審判程序之旨，並聽取當事人之意見後，經
本院合議庭裁定由受命法官獨任進行簡式審判程序，判決如下：
    主  文
陳志賢施用第一級毒品，累犯，處有期徒刑捌月。扣案之第二級
毒品甲基安非他命壹包（驗後淨重壹點捌捌肆公克）沒收銷燬。
    事  實
一、陳志賢前於民國88年間因施用毒品案件，經本院以88年度毒
    聲字第1256號裁定應送勒戒處所觀察、勒戒後，因有繼續施
    用毒品傾向，再經本院以88年度毒聲字第1429號裁定令入戒
    治處所施以強制戒治，嗣經裁定停止戒治，所餘戒治期間付
    保護管束，於89年7 月6 日保護管束期滿未經撤銷，視為強
    制戒治期滿，並由臺灣屏東地方法院檢察署檢察官以89年度
    戒毒偵字第303 號為不起訴處分確定。又其於92年間因施用
    毒品案件，經本院以92年度毒聲字第506 號裁定令入戒治處
    所施以強制戒治，並經本院以92年度訴字第279 號判決各判
    處有期徒刑10月、8 月，並定執行刑有期徒刑1 年5 月確定
    ；93年間因施用毒品案件，經本院以93年度訴字第423 號判
    決各判處有期徒刑10月、6 月，並定執行有期徒刑1 年2 月
    確定；同年間復因偽造文書案件，經本院以93年度簡字第14
    95號判決判處有期徒刑3 月確定；94年間因恐嚇取財案件，
    經本院以93年度易字第695 號判決判處有期徒刑1 年6 月確
    定，上揭案件經接續執行，於96年4 月16日因縮短刑期假釋
    出監並付保護管束，於97年4 月17日保護管束期滿，假釋未
    經撤銷，而以已執行完畢論。詎不知悔改，竟於施用第一級
    毒品海洛因及第二級毒品甲基安非他命之犯意，於99年7 月
    5 日下午2 時許，在屏東縣枋寮鄉○○村○○路路旁某空地
    ，以將海洛因及甲基安非他命混合併置於玻璃管內以火燒烤
    後，吸食所產生煙霧之方式，同時施用海洛因及甲基安非他
    命1 次。嗣於同日夜間9 時30分許，因形跡可疑遭警盤查時
    ，即於有偵查犯罪權限之警員尚未發覺其上開犯行前，主動
    自左後褲袋取出甲基安非他命1 包（驗前淨重1.889 公克）
    交警扣案，並坦承上開犯行，自首而接受裁判，再經其同意
    後採尿送驗，檢驗結果呈嗎啡及甲基安非他命陽性反應。
二、案經屏東縣政府警察局枋寮分局報告臺灣屏東地方法院檢察
    署檢察官偵查起訴。
    理  由
一、按除被告所犯為死刑、無期徒刑、最輕本刑為3 年以上有期
    徒刑之罪或高等法院管轄第一審案件者外，於法院行準備程
    序進行中，被告先就被訴事實為有罪之陳述時，審判長得告
    知被告簡式審判程序之旨，並聽取當事人、代理人、辯護人
    及輔佐人之意見後，裁定進行簡式審判程序；受命法官行準
    備程序，與法院或審判長有同一之權限，刑事訴訟法第273
    條之1 第1 項、第279 條第2 項前段分別定有明文。查本件
    被告陳志賢所犯非為死刑、無期徒刑、最輕本刑為3 年以上
    有期徒刑之罪或高等法院管轄第一審案件，其於本院100 年
    2 月15日準備程序進行中，先就前揭被訴事實為有罪之陳述
    （見本院卷第22頁反面），經受命法官告知簡式審判程序之
    旨，並聽取當事人之意見後，本院合議庭認無不得或不宜改
    依簡式審判程序進行之處，爰依刑事訴訟法第273 條之1 第
    1 項，裁定本件由受命法官獨任進行簡式審判程序。並依刑
    事訴訟法第159 條第2 項、第273 條之2 規定，本件不適用
    同法第159 條第1 項關於傳聞法則之規定，證據調查亦不受
    同法第159 條第1 項、第161 條之2 、第161 條之3 、第16
    3 條之1 及第164 條至第170 條規定之限制，合先敘明。
二、上揭事實，業據被告於警詢、偵訊時、本院準備程序及審理
    時均坦承不諱（分見警卷第4 頁反面，偵卷第16頁，本院卷
    第50、54頁反面），並有屏東縣政府警察局枋寮分局扣押筆
    錄及扣押物品目錄表1 份、搜索同意書1 紙、扣押物照片2
    張、臺灣屏東地方法院檢察署99年度安保字第250 號扣押物
    品清單1 紙在卷可稽（見警卷第7 至10、17、27頁，偵卷第
    11頁），復有晶體1 包扣案足憑。另經將被告於99年7 月5
    日夜間10時許為警採集之尿液，送台灣檢驗科技股份有限公
    司鑑定，經以EIA 酵素免疫分析法初步檢驗、並以GC／MS氣
    相層析／質譜儀法確認檢驗，結果判定確呈嗎啡及甲基安非
    他命陽性反應等情，有採尿同意書、屏東縣政府警察局刑警
    隊偵辦毒品案件涉嫌人尿液採證姓名代號對照表、台灣檢驗
    科技股份有限公司99年7 月19日編號KH／2010／00000000號
    濫用藥物檢驗報告書各1 紙在卷可稽（見警卷第18、21頁，
    偵卷第26頁），可知被告確有施用海洛因及甲基安非他命甚
    明。此外，將扣案之晶體1 包送請高雄醫學大學附設中和紀
    念醫院鑑定，經以薄層色層分析法及氣體色層─質譜分析法
    鑑定後，認內含晶體，檢驗前淨重1.889 公克、檢驗後淨重
    1.884 公克，並檢出甲基安非他命成分，有該院100 年1 月
    14日報告編號10001 ─138 號檢驗報告1 紙在卷可考（見本
    院卷第17頁），可知被告持有之上揭扣案晶體1 包，確為第
    二級毒品甲基安非他命無訛。經核上揭證據，均適足補強被
    告自白，堪認被告自白與事實相符，應屬真實。本件事證明
    確，被害犯行洵堪認定。
三、施用第一、二級毒品為犯罪行為，毒品危害防制條例第10條
    第1 項及第2 項各定有處罰明文。故施用該毒品者，依前揭
    規定本應科以刑罰，惟基於施用毒品之人，兼有病患屬性，
    乃於刑事政策上對合於一定條件之施用者，依同條例第20條
    、第23條之規定，施以觀察、勒戒及強制戒治之治療，期以
    保安處分替代刑罰，戒斷其身、心癮。惟亦僅限於「初犯」
    及「5 年後再犯」2 種情形，始應先經觀察、勒戒或強制戒
    治程序，不能逕行起訴，亦即設為施用毒品罪起訴條件之限
    制。但倘被告於5 年內已再犯，經依法再為保安處分或追訴
    處罰者，縱其第3 次（或第3 次以上）施用毒品之時間，在
    初犯之保安處分執行完畢釋放5 年以後，即非屬「5 年後再
    犯」之情形，且因前有「5 年內再犯」情形，顯見其再犯率
    甚高，原實施之保安處分無法收其實效，毋庸仍予寬典處遇
    ，而應依該條例第10條逕予刑罰制裁，最高法院著有99年度
    台非字第246 號判決可資參照。查被告有事實欄一所載之施
    用毒品紀錄，有臺灣高等法院被告前案紀錄表1 份在卷可按
    （見本院卷第4 至15頁），其於89年7 月6 日視為強制戒治
    期滿執行完畢後5 年內，即於92年間再因施用毒品案件經科
    刑並執行完畢，參諸上揭最高法院判決要旨，縱其本次施用
    毒品之時間已在上揭觀察、勒戒執行完畢5 年之後，仍應依
    法追訴處罰。
四、海洛因、甲基安非他命分別為毒品危害防制條例第2 條第2
    項第1 款、第2 款所明定之第一、二級毒品，未經許可，不
    得持有及施用。核被告所為，係犯同條例第10條第1 項之施
    用第一級毒品罪及同條第2 項之施用第二級毒品罪。又其持
    有海洛因、甲基安非他命後進而施用，其持有之低度行為均
    應為其施用之高度行為所吸收，俱不另論罪。另被告同時施
    用海洛因及甲基安非他命，乃以一行為同時觸犯上開2 罪名
    ，為想像競合犯，應依刑法第55條規定，從一重之施用第一
    級毒品罪處斷。公訴意旨認被告係分別施用海洛因、甲基安
    非他命各1 次，並認應分論併罰云云，然查施用毒品並無一
    定之方式，海洛因、甲基安非他命亦非不能混合同時施用，
    被告辯稱係同時施用等語（見本院卷第22頁反面），已難謂
    全屬無稽。況綜觀全案卷證，公訴意旨所據之上揭台灣檢驗
    科技股份有限公司濫用藥物檢驗報告等證據，僅足證明被告
    確曾於於99年7 月5 日夜間10時許採尿前，曾有施用海洛因
    及甲基安非他命行為，尚查無何積極證據足認被告係分別施
    用海洛因及甲基安非他命，則公訴意旨所認事實既無從證明
    ，依罪疑唯輕法則，自應為被告有利之認定，堪認被告上揭
    所辯尚非不可採信，是本案自僅得認定被告係同時施用第一
    級毒品海洛因及第二級毒品甲基安非他命，公訴意旨上揭所
    認，似有未洽，附此敘明。再被告有前揭事實欄一所載科刑
    執畢紀錄，並於97年4 月17日保護管束期滿，假釋未經撤銷
    ，而以已執行完畢論乙節，有臺灣高等法院被告前案紀錄表
    1 份在卷可按（見本院卷第4 至15頁），其受有期徒刑執行
    完畢後，5 年以內故意再犯本案有期徒刑以上之罪，為累犯
    ，應依刑法第47條第1 項規定，加重其刑。復被告因形跡可
    疑遭警盤查時，即於有偵查犯罪權限之警員尚未發覺其上開
    犯行前，主動自左後褲袋取出甲基安非他命1 包（驗前淨重
    1.889 公克）交警扣案，並坦承上揭施用第一、二級毒品犯
    行等情，業據被告自承在卷，並有偵查報告1 紙附卷可考（
    見警卷第2 頁），堪認被告係對於未發覺之罪自首，且尚知
    悔悟、未逃避而接受本院裁判，並因而減省訴訟資源，爰依
    刑法第62條前段之規定，減輕其刑，並依法先加後減之。爰
    審酌被告經2 次強制戒治後仍未能戒除毒癮，而再犯本案，
    顯見並無意戒除毒癮，自我沈淪，然施用毒品係自害其身，
    尚未嚴重破壞社會秩序，並念其坦承犯罪、尚具悔意，復衡
    其犯罪之動機、目的及手段等一切情狀，量處如主文所示之
    刑，以示懲儆。扣案之甲基安非他命1 包（檢驗後淨重1.88
    4 公克），確屬第二級毒品，已敘明在前，且為被告所有供
    己犯上開施用第二級毒品罪所用，業據被告自承在卷（見本
    院卷第23頁），而直接包裝毒品之夾鏈袋1 只，以目前技術
    尚無從將海洛因與夾鏈袋完全析離，觀之扣案物照片2 張自
    明（見警卷第27頁），亦應同視為第二級毒品甲基安非他命
    ，俱屬查獲之第二級毒品，應依毒品危害防制條例18條第1
    項前段之規定，宣告沒收銷燬。至鑑驗耗損之第二級毒品甲
    基安非他命，既已滅失，自無庸宣告沒收銷燬，併此敘明。
    另被告所有供己施用之海洛因已施用耗盡，未扣案供其施用
    毒品所用之玻璃管已丟棄滅失，亦業經被告供承明確（見本
    院卷第23頁），且無證據證明現尚存在，爰不併予宣告沒收
    ，附此敘明。
據上論斷，應依刑事訴訟法第273 條之1 第1 項、第299 條第1
項前段，毒品危害防制條例第10條第1項、第2項、第18條第1項
前段，刑法第11條、第55條、第47條第1項、第62條前段，判決
如主文。
本案經檢察官陳立興到庭執行職務。
中    華    民    國    100    年    3    月     1    日
                  刑事第五庭  法  官  黃柏霖
以上正本證明與原本無異。
如不服本判決應於收受判決後10日內向本院提出上訴書狀，並應
敘述具體理由；其未敘述上訴理由者，應於上訴期間屆滿後20日
內向本院補提理由書（均須按他造當事人之人數附繕本）「切勿
逕送上級法院」。
中    華    民    國   100    年    3     月    1     日
                              書記官  史安琪
附錄本案論罪科刑法條：毒品危害防制條例第10條第1項。
毒品危害防制條例第10條
施用第一級毒品者，處 6 月以上 5 年以下有期徒刑。
施用第二級毒品者，處 3 年以下有期徒刑。